【裁判字號】    92,上易,474
【裁判日期】    920812
【裁判案由】    詐欺
【裁判全文】
臺灣高等法院台南分院刑事判決      九十二年度上易字第四七四號  Ａ
      上  訴  人  台灣台南地方法院檢察署檢察官
      被      告  丙  ○  ○
右上訴人因被告詐欺案件，不服臺灣台南地方法院九十二年度易字第二一一號中華民
國九十二年三月十日第一審判決（起訴案號：臺灣台南地方法院檢察署九十一年度偵
緝字第八五三號），提起上訴，本院判決如左：
      主      文
原判決撤銷。
丙○○幫助意圖為自己不法之所有，以詐術使人將本人之物交付，處拘役參拾日，如
易科罰金，以參佰元折算壹日。
      事      實
一、丙○○與乙○○（另併案由台灣台南地方法院九十一年度訴字第九三四號審理，
    並通緝中）係男女朋友關係，丙○○知道乙○○基於意圖為自己不法所有之犯意
    ，於網路上刊載廣告：賣天幣、隱斗、力套，天幣比例一比七百，二千萬天幣賣
    新台幣三萬元等字樣。經甲○○於民國九十一年五月十一日下午三時許，在土城
    市○○路○○路店上網觀覽後信以為真，即依所刊登之聯絡電話0000000
    000號與乙○○聯繫，經雙方談妥以新台幣（下同）二萬八千元購買天幣二千
    一百萬，並於同日晚上七時九分許，在台北市○○○路○段一七八號台北銀行自
    動櫃員機，將二萬八千元以轉帳方式轉入乙○○所開立之郵局第0000000
    、００四二九六號帳戶內，並電話告知乙○○。惟甲○○於轉帳後，即無法再予
    乙○○聯絡，心知有異，遂向郵政總局尋求協助並報警處理。嗣於同年五月十三
    日（星期一）上午九時三十分許，丙○○基於幫助乙○○之犯意，持乙○○上開
    郵局帳戶之存摺及印章，至台南市○○路○段二八二號台南郵局第十三支局提領
    二萬八千元時，因該帳戶已列為警示帳戶，經郵局通知警方而當場查獲。
二、案經台南市警察局第四分局報請台灣台南地方法院檢察署檢察官偵查起訴。
      理      由
一、訊據被告雖坦承當時有持乙○○之存摺、印章，為乙○○領錢，惟矢口否認犯行
    ，辯稱：「我們已經分手，乙○○只是叫我幫他領錢，他的存摺之前就放在我這
    裡，我想領個錢也沒有什麼」等情。
二、經查：
（一）乙○○有前述詐欺取財犯行，已經被害人甲○○於警訊中指訴明確，並有台北
      銀行自動櫃員機之存戶交易明細表、乙○○郵局存摺、客戶帳務資料影本在卷
      可稽，可以確認。
（二）被告丙○○坦承持乙○○之郵局存摺及印章，到郵局領款之事實，而被告於警
      訊中也供稱與乙○○是男女朋友，顯然兩人關係密切，其為乙○○提款，與一
      般人臨時為親友到郵局行庫提領款項的情形不同，事實上一般人也甚少替他人
      或親友到金融機構領款，被告為乙○○領錢，相當可疑。再看被告於警訊中供
      稱：乙○○都是以手機聯絡其領款，在約定地點將款項交與乙○○等情，而被
      告於本院也供稱：乙○○從事洗車等情（本院九十二年七月二十九日審判筆錄
      ），以乙○○的洗車行業及資力（本件郵局存款餘額多在二、三萬元之間），
      乙○○豈有如此繁忙，與被告還要電話聯絡及約定點拿錢之理，顯然被告所供
      不合常理，有所隱瞞。被告於警訊中又供稱：乙○○於九十一年五月十三日打
      我手機，叫我幫他至郵局領錢，把存款裡的錢「領完」等情，一般人領錢都有
      特定用途，乙○○當時存摺內僅有二萬八千餘元，有郵局存摺可稽，數目雖然
      不大，但是全數領完，顯然不尋常，被告僅因乙○○電話交代，就要為乙○○
      將存款領完，而不知乙○○領款緣由，自非可採。被告於警訊又供稱曾將其自
      己的帳戶借給乙○○使用，九十一年五月二日有二筆三萬元之金額匯入，當日
      就被乙○○領走等情，也有被告之郵局存摺附卷可稽，被告明明持有乙○○之
      郵局存摺，又將自己的郵局存摺借予乙○○，更不合常情，綜上情形，已可確
      定被告知道乙○○存款來源有問題，被告所辯乙○○有說錢是乙○○哥哥的等
      情，並不足採。被告前後之供述不一致。即：本件被告供述與乙○○於九十一
      年三月間已分手，何以乙○○竟於同年四月將新開戶之郵局存摺及印章交付保
      管？又被告於偵查初次訊問時供稱：乙○○係在被查獲前二日交付存摺及印章
      ，並且只領過二次，一次為五千元，一次為二萬八千元；不知乙○○做何業。
      後又改稱：四月份將存摺印章放在伊處就沒再拿回去，乙○○在加油站洗車，
      有說錢是乙○○哥哥的等情。又共犯乙○○之上開郵局存摺，係於九十一年四
      月三日始開立，所有匯入之款項均在當日或翌日即以卡片或存摺提領一空，且
      自五月二日起至五月十一日止，匯入之款項即達十四萬餘元，被告既自承於四
      月份起即持有乙○○之存摺，且乙○○均未取回，則依其所述，其代乙○○提
      領款項應有七次，又持有該存摺有相當時日，應可發現乙○○對存摺之異常匯
      入及提領情況，況被告亦知乙○○僅為加油站之洗車工，對乙○○異常之資金
      往來，更不能諉為不知。綜上所述，本件事證已明，被告犯行已堪認定。
三、按刑法之幫助犯，係以幫助之意思，對於正犯資以物質上或精神上之【助力】，
    使正犯實施犯罪便利，而【未參予實施犯罪之行為】（最高法院四十九年台上字
    第七七號判例參照），是正犯與幫助犯之區別，在於幫助犯未參予正犯之犯罪構
    成要件之實施，僅對犯罪資以助力。詐欺取財罪之構成要件為意圖為自己不法之
    所有，施用詐術使人陷於錯誤而「交付財物」，本件被害人雖已將金錢二萬八千
    元，匯入乙○○之郵局帳戶內，已實行交付行為，但是乙○○尚未實際取得二萬
    八千元，其自行領取仍有風險存在，被告知道上情，還基於幫助之意思，代為出
    面領取該筆詐得款項，使乙○○得以順利完成詐欺取財犯行，被告之行為本非詐
    欺取財罪之「施用詐術」之「構成要件行為」，雖非共同正犯，不過已經對乙○○之詐欺取財犯行，予以助力，尚難謂係事後處分贓物之行為，公訴人就被告如
    何與共犯乙○○基於共同犯意之聯絡、被告參與分擔何部分之犯行如於網路上刊
    載廣告或與被害人聯絡等情，均未提出任何證據證明，被告也不承認，就現有事
    證尚不足證明被告與乙○○有犯意聯絡及行為分擔，自難與共犯乙○○成立詐欺
    取財犯行之共同正犯，惟本案事證已足證明被告有幫助乙○○詐欺取財犯行，被
    告辯解均不足採。
四、核被告所為，係犯刑法第三百三十九條第一項詐欺取財罪之幫助犯，並應依刑法
    第三十條第二項規定，減輕其刑。公訴人認被告與乙○○共犯詐欺取財罪，尚有
    未洽，應依法變更檢察官起訴法條。
五、原審認本件證據尚不足證明被告之犯行，因認被告無罪，固非無見，惟查被告幫
    助乙○○犯詐欺取財罪，上訴人即檢察官上訴意旨，執此指摘原判決不當，為有
    理由，自應由本院將原判決撤銷改判，爰審酌被告並無前科、犯罪之動機、目的
    、犯罪之情節不重、犯罪後之態度等一切情狀，量處如主文第二項所示之刑，並
    諭知易科罰金之折算標準。
六、據上論斷，應依刑事訴訟法第三百六十九條第一項前段、第三百六十四條、第二
    百九十九條第一項前段、第三百條、刑法第三百三十九條第一項、第三十條第二
    項，罰金罰鍰提高標準條例第一條前段、第二條判決如主文。
本案經檢察官到邱克斌庭執行職務。
中    華    民    國      九十二      年      八      月      十二      日
                                  臺灣高等法院臺南分院刑事第六庭
                                      審判長法官  蔡    崇    義
                    法官  董    武    全
                                            法官  宋    明    中
右正本證明與原本無異。
不得上訴。
                                      法院書記官  李    育    儒
中    華    民    國      九十二      年      八      月      十五      日
參考法條：
刑法第三百三十九條
 (普通詐欺罪)
意圖為自己或第三人不法之所有，以詐術使人將本人或第三人之物交付者，處五年以
下有期徒刑、拘役或科或併科一千元以下罰金。
以前項方法得財產上不法之利益或使第三人得之者，亦同。
前二項之未遂犯罰之。


司法院資訊處製作；財團法人民間司法改革基金會備份。
